【裁判字號】    95,上訴,1248
【裁判日期】    950629
【裁判案由】    偽造文書等
【裁判全文】
臺灣高等法院臺中分院刑事判決        95年度上訴字第1248號
上  訴  人
即  被  告  甲○○
                    （另案在臺灣臺中監獄執行中）
上列上訴人因偽造文書等案件，不服臺灣臺中地方法院95年度訴
字第858號中華民國95年4月26日第一審判決（起訴案號：臺灣臺
中地方法院檢察署94年度偵字第11399 號），提起上訴，本院判
決如下：
    主  文
原判決撤銷。
甲○○共同行使偽造私文書，足以生損害於他人，處有期徒刑柒
月。如附表所示偽造之署押共肆枚沒收之。
    事  實
一、甲○○於民國九十二年十二月間在其胞姐白鳳如經營之「上
    明通訊行」（址設臺中縣大甲鎮○○里○○街二七號）幫忙
    處理通訊業務。其得知真實姓名、年籍不詳之成年男子自不
    詳管道取得丙○○本人之國民身分證、全民健康保險卡各一
    張後，竟於九十二年十二月三日，與該真實姓名、年籍不詳
    之成年男子共同基於意圖為自己不法所有，行使偽造私文書
    持以詐取行動電話ＳＩＭ卡之犯意聯絡，及以所取得之行動
    電話ＳＩＭ卡用以撥打而詐得通信服務不法利益之概括犯意
    聯絡，未經丙○○本人之同意，二人在「上明通訊行」內，
    由該姓名、年籍不詳之成年男子佯為丙○○本人欲申辦行動
    電話門號使用，並出示丙○○本人之國民身分證、全民健康
    保險卡，在東信電訊行動電話服務申請書（一式二聯，一聯
    交由客戶留存，另一聯由電信公司留存））私文書上「申請
    人簽名／蓋章」及「申辦人簽名／蓋章」欄位內，各偽簽「
    丙○○」署押一枚（一式二聯，共偽造「丙○○」署押四枚
    ），表示丙○○本人欲辦理行動電話服務之意思，完成後交
    由甲○○持向不知情之白鳳如行使，以申請租用東信電訊股
    份有限公司（下稱東信電訊公司）Ｚ000000000號
    行動電話使用，致白鳳如及東信電訊公司承辦人員均陷於錯
    誤，誤為係丙○○本人申辦該門號使用，而核發該行動電話
    門號ＳＩＭ卡一枚與該姓名、年籍不詳之成年男子，並同意
    提供該門號後續之電信服務，足以生損害於丙○○、東信電
    訊公司對行動電話申請者之審核權及使用者帳務管理之正確
    性。該姓名、年籍不詳之成年男子取得上開ＳＩＭ卡後隨即
    將之交與甲○○。甲○○即自九十二年十二月三日起至九十
    三年五月十日止，連續撥打上開行動電話門號與李建忠、王
    淑婉及其他人通訊，致東信電訊公司行動電話通信系統誤認
    前開電話均係丙○○本人或經其同意使用之第三人所撥打，
    而為甲○○提供通話服務，並將通話費用計在丙○○帳下，
    因而共同詐得相當於新台幣（下同）八千七百四十七元通信
    費用之不法利益。嗣因丙○○接獲東信電訊公司通話費繳費
    通知單發覺遭人冒名申請上開門號使用，始報警循線查悉上
    情。
二、案經丙○○訴由電信警察隊第二中隊後，由交通部電信總局
    函送台灣台中地方法院檢察署檢察官偵查起訴。
    理  由
一、按除被告所犯為死刑、無期徒刑、最輕本刑為三年以上有期
    徒刑之罪或高等法院管轄第一審案件者外，於前條第一項程
    序進行中，被告先就被訴事實為有罪之陳述時，審判長得告
    知被告簡式審判程序之旨，並聽取當事人、代理人、辯護人
    及輔佐人之意見後，裁定進行簡式審判程序；除簡式審判程
    序及簡易程序案件外，第一審應行合議審判，刑事訴訟法第
    二百七十三條之一第一項、第二百八十四條之一分別定有明
    文。本件被告所涉係死刑、無期徒刑、最輕本刑為三年以上
    有期徒刑之罪或高等法院管轄第一審案件以外之罪，並於原
    審行準備程序時就被訴事實為有罪之陳述，原審合議庭依前
    揭規定，經評議結果，裁定改由一名法官獨任行簡式審判程
    序，先予敘明。
二、訊據上訴人即被告甲○○對於上開時、地辦理Ｚ00000
    0000號行動電話門號申請，並於取得該行動電話門號之
    ＳＩＭ卡後撥打使用，並未繳交八千七百四十七元通信費用
    之事實，固直承不諱，惟否認有上開行使偽造私文書、詐欺
    取財、詐欺得利等犯行，辯稱：其辦理上開行動電話門號時
    ，有核對過身份證上之照片與前來辦理之人係同一人，其不
    知該人係假冒他人姓名前來申辦行動電話門號，後來該人將
    行動電話門號賣給其，當時其仍不知該人係假冒丙○○之人
    ，且如果其知道該人冒名申請，就不會打電話給友人云云。
    惟查：上開事實業據被告於原審行準備程序及審理時為認罪
    之表示，且對於檢察官起訴事實表示「都實在」、「正確」
    等語；並經證人丙○○、白彩雲、李建忠於警詢、偵查中、
    證人王淑婉於警詢中證述甚詳；另證人白鳳如於警詢時亦證
    稱：東信電訊門號0000000000號行動電話申請書是其經手辦
    理的，該門號係被告帶一位朋友去「上明通訊行」辦理，申
    請書上之簽名為被告帶去的朋友本人所簽等語；復有行動電
    話服務申請書附丙○○之國民身份證影本、全民健康保險卡
    影本、東信電訊電話明細單、東信電訊─客戶資料與通聯紀
    錄查詢結果、東信電訊門號0000000000號歷月帳單金額及繳
    款紀錄等在卷可稽。被告雖以前詞置辯，惟查：(一)警卷內之
    行動電話服務申請書所附丙○○之國民身份證影本，於偵查
    中經檢察官提示證人丙○○觀覽後，丙○○證述該身份證是
    其的，身份證影本與正本一樣，並稱身份證曾經遺失過，未
    當人頭辦手機門號，0000000000號電話非其所申請等語（見
    偵查卷第9、59 頁）。而證人白鳳如於警詢時亦證述：丙○
    ○本人曾與其妻一起去通訊行找其，丙○○本人與被告所帶
    去之人為不同人，丙○○本人比較瘦等語。且被告若不知當
    初申請電話使用「自稱丙○○」之人，並非「丙○○本人」
    ，則於檢察官偵查時理應據實以告，不需隱瞞，然被告於偵
    查初始，檢察官問其「丙○○是否認識？」答稱：「不認識
    」，又問其「丙○○有無至白鳳如處申請電話？」答稱：「
    我不知道」（見偵查卷第15頁），隱瞞該名「自稱丙○○」
    之人辦理門號之事，若非被告確實知悉該名「自稱丙○○」
    之人，並非「丙○○本人」，何以如此應答？其於本院辯稱
    ：其辦理上開行動電話門號時，曾核對過身份證上之照片與
    前來辦理之人係同一人云云，顯非事實。雖證人白鳳如於警
    詢、偵查中復證稱當初其有比對身份證上之照片與「自稱丙
    ○○」之人是相符的云云。然若證人白鳳如確曾核對，則可
    輕易發現該名「自稱丙○○」之人並非「丙○○本人」，證
    人白鳳如應係申辦之人為被告所帶去之朋友，基於信任乃未
    加注意確實核對，證人白鳳如上開所述一方面係為脫免自己
    未依照程序確實核對身份證所衍生對東信電訊公司所應負之
    責任，另方面亦係迴護被告之詞，尚不足採信。(二)被告雖辯
    稱其若知申請上開門號之人並非丙○○本人，其何敢於使用
    該門號與友人通聯云云。 然被告於94年7月28日檢察官偵查
    時供稱兩年前曾與證人李建忠有聯繫，現在沒有，亦即否認
    有使用0000000000號電話與證人李建忠通聯之情，及至檢察
    官訊其何以0000000000號電話之通聯有撥打李建忠之通話紀
    錄時，知無可隱瞞，惟仍謊稱：「可能我去跳蚤市場買王八
    卡買到的」云云（見偵查卷第15、16頁），被告所稱實欲蓋
    彌彰，所辯自亦不足採信。(三)被告於檢察官94 年9月27日偵
    查時始坦認0000000000號電話門號申請取得後係由其所使用
    一情。然該門號電話既係由他人名義所申請，何以由被告所
    使用，對此被告於偵查中供稱：「門號辦好後一直放在我這
    ，丙○○說一星期後要付錢，但沒有付，並說要把門號給我
    用」云云（見偵查卷第59頁）。然依卷附行動電話服務申請
    書所載帳單地址「台中縣大安鄉○○村○○路113號 」，該
    址為被告之戶籍地，亦為被告姑姑白彩雲住居所等情，業據
    證人白彩雲於警詢時陳明在卷。被告既係為他人辦理門號申
    請，且因該名「自稱丙○○」之人於一星期後未付款始將門
    號讓由被告使用，則何以一開始申請時，即將帳單地址寫為
    「台中縣大安鄉○○村○○路113號 」，實與事理不合！況
    證人白彩雲於警詢中復證稱其曾經詢問過被告關於丙○○先
    生之上開0000000000號電話帳單何以會寄至其住居之址，被
    告跟其說不要管它等語，益見被告上開辯解虛偽不實。被告
    不僅知悉該名「自稱丙○○」之人並非「丙○○本人」，且
    是利用該「自稱丙○○」之人持用不詳管道取得之「丙○○
    本人」之國民身份證、全民健康保險卡辦理上開門號之申請
    ，取得門號交付被告使用，復存心不繳納通話費用等情至為
    明確。本案事證已臻明確，被告於原審自白犯行，核與事實
    相符，自堪憑採。其於本院審理時否認犯行並所為之辯解，
    係事後文過飾謝之詞，不足以採信，其犯行堪以認定，自應
    依法論科。證人李建忠、王淑婉、丙○○、白彩雲、白鳳如
    於警詢中所為不利於被告之陳述，未經當事人於言詞辯論終
    結前聲明異議，視為同意作為證據，各該筆錄均經被詢問人
    親閱後簽名，又無人主張渠等警詢之陳述有何不當取供之情
    形，且上開筆錄作成時，較無人情施壓或干擾，本院認為以
    之作為本案之證據亦屬適當，依刑事訴訟法第159條之5規定
    ，得為證據，有證據能力；又證人丙○○、白彩雲、李建忠
    於偵查中所為之陳述，並未有何非基於渠等自由意思而為陳
    述之情形，且經具結而為陳述，並無顯有不可信之情況，依
    刑事訴訟法第159條之1第2項規定 ，亦得為證據，具有證據
    能力。
三、按行動電話門號之ＳＩＭ卡，可供通訊使用，且在一定條件
    下具有可轉讓性，應認已有一定之財產價值而具有財物之性
    質。被告共同冒用告訴人丙○○名義申辦前開行動電話門號
    ，並偽造行動電話服務申請書，進而持以行使，詐得上開門
    號ＳＩＭ卡一枚，足以生損害於丙○○、東信電訊公司對行
    動電話申請者之審核權及使用者帳務管理之正確性，核其所
    為，係犯刑法第二百十六條、第二百十條之行使偽造私文書
    罪及同法第三百三十九條第一項之詐欺取財罪，公訴意旨就
    被告所犯詐欺取財罪部分認係犯同法第三百三十九條第二項
    之詐欺得利罪，自有未洽，起訴法條應予變更。被告偽造署
    押係偽造私文書之階段行為，而偽造私文書後進而行使，其
    偽造之低度行為應為行使之高度行為所吸收，均不另論罪。
    又被告使用共同詐得之上開ＳＩＭ卡通話，並因而共同詐得
    相當於八千七百四十七元通信費用之不法利益，核其此部分
    所為，係犯同法第三百三十九條第二項之詐欺得利罪，公訴
    意旨認被告此部分所為係違反電信法第五十六條第一項之盜
    用他人電信設備通信罪，亦有未洽，起訴法條應予變更。被
    告與上開真實姓名、年籍不詳之成年男子二人間，就上開犯
    行，互有犯意聯絡及行為分擔，應論以共同正犯。其於上開
    期間撥打前揭門號通信所為之多次詐欺得利犯行，時間緊接
    ，所犯為構成要件相同之罪名，顯係基於概括犯意為之，應
    依連續犯之規定論以一罪，並加重其刑。被告所犯行使偽造
    私文書、詐欺取財及連續詐欺得利三罪間，具有手段、目的
    之牽連犯關係，應依刑法第五十五條之規定，從一重之行使
    偽造私文書罪處斷。
四、原審認被告犯罪事證明確，予以論罪科刑，固非無見，惟查
    1.原判決於理由欄未就被告共同偽造「丙○○」署押之行為
    及偽造私文書之行為，與行使偽造私文書之行為應如何加以
    論究予以敘明，已有未洽；2.又原判決理由欄認被告與該名
    「自稱丙○○」之人間就上開行使偽造私文書、詐欺取財及
    連續詐欺得利三罪間，有共同正犯關係，然事實欄僅載明二
    人間「共同基於偽造私文書進而行使及意圖為自己不法所有
    之詐欺犯意聯絡」，未認定二人間就連續詐欺得利行為亦有
    犯意聯絡，事實與理由存有矛盾，亦有未合。被告上訴意旨
    否認犯罪，指摘原判決不當，雖無理由，惟原判決既有上述
    可議之處，自屬無可維持，應由本院將原判決撤銷改判。爰
    審酌被告犯罪動機、目的、手段，及被告在其胞姐白鳳如經
    營之「上明通訊行」幫忙處理通訊業務，竟利用業務之便，
    夥同他人恣意冒名申請行動電話門號撥打使用，損害告訴人
    及東信電訊公司權益甚鉅，犯後於偵查中否認犯行，原審審
    理時雖曾一度坦認犯行，惟於本院審理時又砌詞狡辯，未見
    悔意等一切情狀，量處如主文第二項所示之刑，以資懲儆。
    又如附表所示偽造之「丙○○」署押共四枚，應依刑法第二
    百十九條規定，併予宣告沒收之。至如附表所示偽造之東信
    電訊行動電話服務申請書一式二聯中，就被告所持有之該聯
    申請書，雖屬被告所有供犯罪所用之物，惟既未扣案，為免
    將來執行之困難，爰不併予宣告沒收；另一聯申請書則經被
    告交由白鳳如行使而留存於電信公司，已非屬被告所有，自
    不得宣告沒收，附此敘明。
據上論結，應依刑事訴訟法第三百六十九條第一項前段、第三百
六十四條、第二百九十九條第一項前段、第三百條，刑法第二十
八條、第二百十六條、第二百十條、第三百三十九條第一項、第
二項、第五十五條、第二百十九條，罰金罰鍰提高標準條例第一
條前段，判決如主文。
本案經檢察官乙○○到庭執行職務。
中    華    民    國    95    年    6    月     29    日
            刑事第四庭  審判長法  官  洪  耀  宗
                              法  官  劉  登  俊
                              法  官  江  德  千
上列正本證明與原本無異。
如不服本判決應於收受送達後十日內向本院提出上訴書狀，其未
敘述上訴之理由者並得於提起上訴後十日內向本院補提理由書（
均須按他造當事人之人數附繕本）。
                              書記官  吳  麗  琴
中    華    民    國    95    年  6    月    30       日
【附錄論罪科刑法條】
刑法第二百十六條：
行使第二百十條至第二百十五條之文書者，依偽造、變造文書或
登載不實事項或使登載不實事項之規定處斷。
刑法第二百十條：
偽造、變造私文書，足以生損害於公眾或他人者，處五年以下有
期徒刑。
刑法第三百三十九條第一、二項：
意圖為自己或第三人不法之所有，以詐術使人將本人或第三人之
物交付者，處五年以下有期徒刑、拘役或科或併科一千元以下罰
金。
以前項方法得財產上不法之利益或使第三人得之者，亦同。
附表：
┌───────┬─────────┬─────────┐
│文書名稱      │  欄  位          │偽造之署押、數量  │
├───────┼─────────┼─────────┤
│東信電訊行動  │申請人簽名／蓋章  │「丙○○」署押貳枚│
│電話服務申請書├─────────┼─────────┤
│（一式二聯）  │申辦人簽名／蓋章  │「丙○○」署押貳枚│
└───────┴─────────┴─────────┘
                                                      Ａ


司法院資訊處製作；財團法人民間司法改革基金會備份。
